【裁判字號】    97,訴,115
【裁判日期】    970714
【裁判案由】    偽證等
【裁判全文】
臺灣花蓮地方法院刑事判決             97年度訴字第115號
公  訴  人  臺灣花蓮地方法院檢察署檢察官
被      告  乙○○
                      樓
            甲○○
上列被告因偽證等案件，經檢察官提起公訴（96年度偵字第5399
號、97年度偵字第570號），本院判決如下：
    主  文
乙○○犯行使偽造私文書罪，處有期徒刑壹年貳月，減為有期徒
刑柒月。如附表所示文書上「甲○○」之署押拾枚、指印拾陸枚
均沒收。
甲○○犯偽證罪，處有期徒刑柒月。
    事  實
一、乙○○於民國91年6月23日凌晨酒後駕駛車號G7-7699號自小
    客車，由花蓮市往花蓮縣吉安鄉黃昏市場方向行進，途中因
    酒醉不能安全駕駛，撞及訴外人曹志聰所有，停放於右側路
    邊之車號IY-6683號自小客貨車，而為警查獲（刑法第185條
    之3之法定刑度為1年以下有期徒刑，故依對乙○○較為有利
    之94年2月2日修正前之刑法第80條第1項第3款之規定，追訴
    權時效為5年，其酒後駕車犯行已逾追訴權時效，未經檢察
    官起訴），呼氣酒測值高達每公升0.85毫克，乙○○為逃避
    刑責，竟基於行使偽造私文書及偽造「甲○○」署押之接續
    犯意，冒「甲○○」之姓名、年籍應訊，自 91年6月23日上
    午 7時許起，分別在花蓮縣警察局吉安分局仁里派出所及吉
    安分局接受警方詢問時，於附表所示之文書上，接續偽造「
    甲○○」署押10枚及指印16枚，並交還如附表所示偽造之私
    文書而持以行使之，足生損害於甲○○本人及司法機關偵辦
    刑事案件之正確性。
二、嗣因乙○○於 96年1月間，又因酒後駕車為警查獲，竟冒用
    其同居女友「邱于齊」名義應訊（業經臺灣桃園地方法院檢
    察署檢察官以 96年偵字19645號聲請簡易判決處刑，刻正由
    台灣桃園地方法院以96年度壢交簡字第2993號審理中），經
    警方將指紋送鑑後，發現「邱于齊」、「甲○○」指紋相同
    ，而查獲上情。
三、甲○○明知其並未於 91年6月23日因酒醉駕車，為警逮捕至
    花蓮縣警察局吉安分局仁里派出所及吉安分局應訊並製作附
    表所示文書，乃遭其女友乙○○冒名應訊，竟仍於96年12月
    14日 下午2時30分許，在台灣花蓮地方法院檢察署，就上開
    與案情有關之重要事項，於具結後證稱於 91年6月23日因酒
    醉駕車公共危險案件在警局應訊者為其本人云云，足生損害
    於司法機關偵審案件之正確性。
四、上開事實分別經花蓮縣警察局吉安分局報告台灣花蓮地方法
    院檢察署偵查及由該署檢察官自動檢舉簽分偵查起訴。
    理  由
一、證據能力：按被告以外之人於審判外之言詞或書面陳述，稱
    為「傳聞證據」，原則上不得作為證據，此為刑事訴訟法第
    159條所明訂。然亦有例外，例如刑事訴訟法第159條之1第2
    項規定，於偵查中向檢察官所為之陳述，除顯有不可信之情
    況者外，得為證據，又如同法第159條之5第 1項規定，若經
    當事人於審判程序同意作為證據，且經法院審酌該言詞陳述
    或書面陳述作成時之情況，認為適當者，亦可為證據。查證
    人即被告乙○○之父羅貴郎於警詢中之證詞，經被告 2人同
    意作為證據，且經本院審酌該言詞陳述作成時之狀況，並無
    不適當作為證據之情形，依上開規定，自有證據能力，合先
    敘明。
二、訊據被告乙○○、甲○○分別矢口否認有何偽造文書、偽證
    犯行，被告乙○○迭於警詢、偵查及本院行準備程序、審理
    時辯稱：我不會開車，沒有酒醉駕車， 91年6月23日警攝照
    片上的人是我，但我是坐在車子的副手席，並非駕駛座，我
    沒有酒醉駕車的行為，邱于齊部分我會另外向承辦法官解釋
    ，我有失憶症，不記得有沒有冒用甲○○的年籍資料應訊云
    云；被告甲○○辯稱：我 91年6月23日跟乙○○一起喝酒，
    我喝醉了，當天我確實有酒後駕車，我並沒有跟檢察官說謊
    云云。惟查：
  (一)91年6月23日 為警查獲酒醉駕車之女子確為被告乙○○乙節
    ，除經證人即乙○○之父羅貴郎指認當日警攝照片無誤外，
    該日捺製之指紋卡片送鑑定結果，均與被告甲○○指紋不符
    ，而與乙○○之指紋相符，有內政部警政署刑事警察局96年
    9月17日、10月11日刑紋字第 0960143247號、0000000000號
    鑑驗書在卷可證，此外復有如附表所示文書在卷可參，被告
    乙○○冒名應訊之偽造署押、文書犯行事證明確，堪以認定
    。
  (二)被告甲○○對於自己是否於 91年6月23日酒醉駕車為警查獲
    乙事，無諉稱不知之理，其明知係遭被告乙○○冒名，竟然
    為迴護被告乙○○，而於96年12月14日檢察官命其具結後仍
    就被告乙○○是否涉及偽造文書罪之重要事實為虛偽陳述，
    其偽證犯行明確，應予依法論科。
三、核被告乙○○在附表所示之文件上偽造「甲○○」之署押10
    枚、指印16枚，其中附表編號5、7之交通違規舉發單、逮捕
    通知書，依其內容分別足以表示收受舉發單及同意逮捕意思
    之證明文書，核屬刑法第 210條規定之私文書，則被告偽造
    該兩份文書後，復交還警員處理，對於該私文書內容有所主
    張，已有行使之意思。至於被告乙○○在附表其餘編號之文
    件上簽名或捺指印，並無表明為文書之用意而不具文書之性
    質，核屬偽造署押行為。是被告上開所為，分別係犯刑法第
    216條、第210條之行使偽造私文書罪及第217條第1項之偽造
    署押罪。
四、被告乙○○在附表所示各文件上偽造署押、指印之行為，係
    基於同一隱匿身分目的，並由被告基於一個行為決意所為，
    侵害之法益同一，各行為之獨立性極為薄弱，依一般社會健
    全觀念，在時間差距上，難以強行分開，應視為數個舉動之
    接續施行，合為包括之一行為予以評價，屬接續犯；被告偽
    造附表5、7編號之私文書上偽造署押之行為，係其偽造私文
    書之階段行為，已為偽造私文書之行為所吸收，偽造私文書
    之低度行為復為其行使之高度行為所吸收，均不另論罪。又
    被告遭警逮捕後，於附表所示文件上多次偽造署押，顯係利
    用同一冒名應訊之機會，又均在同一司法追訴程序中，時間
    差距上難以分割，堪認係基於單一犯意進行侵害同一法益，
    是被告上開所犯刑法第216條、第210條之行使偽造私文書罪
    、第217條第1項之偽造署押罪，核屬一行為觸犯數罪名之想
    像競合犯，應從一重之行使偽造私文書罪處斷。
五、核被告甲○○所為，係犯刑法第168條之偽證罪。
六、爰審酌被告乙○○冒用女友甲○○名義應訊犯罪後，又因酒
    醉駕車，為警查獲，另行冒用同居女友邱于齊之名義應訊，
    顯不知悔改，其為專科畢業，年近40歲之成年女子，並非智
    識程度低落，欠缺社會歷練之年輕人，竟然漠視法令，一再
    冒名應訊，且被告甲○○將自小客車借給女友乙○○駕駛，
    明知羅女於 91年6月23日為警查獲酒醉駕車犯行時，係冒用
    其名義應訊，仍不出面澄清，導致自己遭本院91年度花交簡
    字第 116號判決誤判有罪確定，業因緩刑期滿執行完畢，於
    被告乙○○再次冒名應訊遭檢察官查知有異，為釐清真相，
    而命被告甲○○到庭具結作證時，竟公然在偵查中說謊， 2
    人歷經警詢、偵查程序，在本院均飾詞狡辯、推託失憶，造
    成司法資源之浪費，犯後態度惡劣等一切情狀，分別量處如
    主文所示之刑。
七、被告乙○○之犯罪期間在 96年4月24日以前，合於中華民國
    96年罪犯減刑條例第2條第1項第 3款之規定，應就其宣告刑
    均減刑2分之1。其在附表所示文書上所偽造署押共計26枚（
    簽名10枚、指印16枚）， 應依刑法第219條規定宣告沒收。
八、至於被告甲○○遭被告乙○○冒名之公共危險案件，業據本
    院 91年度花交簡字第116號判決確定且緩刑期滿執行完畢，
    尚待提起再審救濟之，附此敘明。
據上論斷，依刑事訴訟法第299條第1項前段，刑法第216條、第
210條、第217條第1項、第219條、第168條，中華民國96年罪犯
減刑條例第2條第1項第3款、第7條，判決如主文。
本案經檢察官李子春到庭執行職務。
中    華    民    國    97    年    7     月    14    日
                  刑事第一庭  審判長法官  張健河
                                    法官  湯國杰
                                    法官  蕭一弘
上列正本證明與原本無異。
如對本判決不服，應於送達後10日內，向本院提出上訴狀（上訴
狀應記載具體上訴理由並應抄附繕本）告訴人或被害人如對於本
判決不服者，應具備理由請求檢察官上訴，其上訴期間之計算係
以檢察官收受判決正本之日期為準。
中    華    民    國    97    年    7     月    14    日
                                    書記官
附表：
1.花蓮縣警察局吉安分局仁里派出所91年6月23日上午6時50分之
  偵訊筆錄：「甲○○」署押、指印各2枚。
2.花蓮縣警察局吉安分局仁里派出所91年6月23日下午2時13分之
  偵訊筆錄：「甲○○」署押2枚、指印5枚。
3.花蓮縣警察局吉安分局刑事組同日下午4時偵訊（調查）筆錄
  ：「甲○○」署押2枚、指印6枚。
4.花蓮縣警察局查獲涉嫌公共危險罪案件不能安全駕駛簡易測試
  紀錄表：「甲○○」署押、指印各1枚。
5.舉發違反道路交通管理事件通知單（花警交字第P00000000號
  ）：「甲○○」署押1枚。
6.花蓮縣警察局花蓮分局仁里派出所呼氣酒精濃度測定紀錄表：
  「甲○○」署押、指紋各1枚。
7.花蓮縣警察局吉安分局逮捕通知書：「甲○○」署押、指紋各
  1枚。
附錄本判決論罪之法律條文：
中華民國刑法第210條：
偽造、變造私文書，足以生損害於公眾或他人者，處 5 年以下有
期徒刑。
中華民國刑法第216條：
行使第210條至第215條之文書者，依偽造、變造文書或登載不實
事項或使登載不實事項之規定處斷。
中華民國刑法第217條：
偽造印章、印文或署押，足以生損害於公眾或他人者，處3年以
下有期徒刑。
盜用印章、印文或署押，足以生損害於公眾或他人者，亦同。
中華民國刑法第168條：
（偽證罪）
於執行審判職務之公署審判時或於檢察官偵查時，證人、鑑定人
、通譯於案情有重要關係之事項，供前或供後具結，而為虛偽陳
述者，處7年以下有期徒刑。


司法院資訊處製作；財團法人民間司法改革基金會備份。
